臺灣高等法院刑事判決　　　　　　　　　　　　　九十三年度交上易字第二一四號
　　上　訴　人　臺灣桃園地方法院檢察署檢察官
　　被　　　告　丁○○
右上訴人因過失傷害案件，不服臺灣桃園地方法院九十三年度交易緝字第四號，中華
民國九十三年六月十五日第一審判決（起訴案號：臺灣桃園地方法院檢察署九十一年
度偵字第八二八０號），提起上訴，本院判決如左：
    主  文
上訴駁回。
    事  實
一、丁○○於民國（以下同）九十年十二月十五日晚間，駕駛車牌號碼ＦＮ─八七八
    八號自小客車，沿桃園縣大溪鎮○○路往龍潭方向行駛，於同日晚間十時三十分
    許，行至該鎮○○路○段二六二號前，乃駛出路面白色邊線外停靠路旁，向檳榔
    攤購買香菸完畢欲起步再駛入該路段外側車道繼續前行，其本應注意起步前應顯
    示方向燈，注意前後左右有無障礙或車輛行人，並應讓行進中之車輛行人優先通
    行，而依當時天候晴、路面乾燥、無缺陷、無障礙物、視距良好等情況，並無使
    之不能注意之情事，因轉頭與車內右前座友人談話，而疏未注意其左後方同向由
    乙○○○無照騎乘車牌號碼ＩＢＯ─七一二號重型機車正常行駛在該路段外側車
    道中間，且已駛近其自小客車左側後視鏡處，竟未顯示方向燈，亦未讓行進中之
    乙○○○騎乘之機車優先通行，即貿然由路旁起步並直接向左駛入該外側車道中
    間處，乙○○○因正常行駛在該外側車道對被告所駕自小客車突如其來自路旁逕
    自駛入快車道之狀況無從防範而閃避不及，致所騎乘機車之右前把手處與丁○○
    所駕自小客車之左側後視鏡處發生碰撞，隨即倒地並連人帶車向左前方滑行約五
    ．四二公尺後始停住，而受有右肱骨近端骨折之傷害。丁○○肇事後，在有偵查
    犯罪權限機關未發現犯罪前，向前往現場處理之警員甲○○自首肇事，進而接受
    裁判。
二、案經丁○○自首及乙○○○訴由桃園縣政府警察局大溪分局報告台灣桃園地方法
    院檢察署檢察官偵查起訴。
    理  由
一、被告丁○○於審理其日未到庭，據其以前陳述對其於右開時地，駕駛上開自小客
    車行經前開路段，停靠路旁購買香菸，於起步後即與被害人乙○○○所騎乘之機
    車發生碰撞，致乙○○○受有前開傷害之事實迭於偵審中供認不諱，核與被害人
    乙○○○於偵訊及本院審理時指述之情節大致相符，並經在場處理之員警甲○○
    於原審審理時證述屬實（見原審九十一年十一月十八日訊問筆錄），復有桃園縣
    警察局道路交通事故調查報告表一份、現場照片五幀、國軍桃園總醫院附設民眾
    診療服務處診斷證明書一份附卷可稽。被告雖辯稱：伊買好香菸後，有打方向燈
    ，先將車子稍微往前左切入車道上後停住，回頭與朋友講話時突然就聽到碰的聲
    音，就看到乙○○○及機車已倒在地上云云。
二、經查：
（一）被告駕駛前開自小客車未顯示方向燈即貿然自路旁起步，且逕自向左駛入上開
      路段外側車道，致當時正常行駛在該外側車道之乙○○○閃避不及，而與被告
      所駕自小客車發生碰撞等情，業據告訴人乙○○○指述詳確。又依卷附道路交
      通事故調查報告表現場圖及現場照片可知，被告所駕自小客車停放在員林路往
      龍潭方向路面邊線外，左前車頭部份已跨越路面邊線停放在外側車道上，左前
      車輪斜向左後方停置，自小客車之左前方靠近該外側車道約中間車道處（該車
      道寬距約三．三五公尺餘，刮地痕始點距該車道左側分線有一．九八公尺，二
      者相減即可知刮地痕始點約在該車道中間）有向左前方延伸長約五．四二公尺
      之刮地痕，被害人乙○○○所騎乘之機車經人移動牽往路面邊線外停放，被告
      所駕自小客車之左側後視鏡部位有遭撞擊痕跡，乙○○○所騎乘之機車右前方
      把手處有擦撞痕跡等客觀情狀。再參諸被害人乙○○○於警訊時指稱：「我看
      到由丁○○所駕ＦＮ─八七八八號車停靠路邊右前方同向，當我正常行駛在外
      側車道已行駛靠近ＦＮ─八七八八號車之左側後視鏡時，突然該ＦＮ─八七八
      八號車就從路邊插入我行駛車道，我因閃避不及而被該ＦＮ─八七八八車給撞
      倒在路上，當我倒在地上時，我回頭看撞我的ＦＮ─八七八八號車又稍微往後
      退至路邊停住。當時沒有看到ＦＮ─八七八八車有打方向燈，ＦＮ─八七八八
      車之左側後視鏡與我騎ＩＢＯ─七一二車右手把發生擦撞」等語（見偵查卷第
      五頁），又證人甲○○警員於原審審理時證稱：「事故調查表中所繪製現場圖
      之刮地痕是機車的刮地痕」等語（見原審九十一年十一月十八日訊問筆錄），
      而被告於審理中調查證據時，知有害人乙○○○於審判外之陳述，而未於言詞
      辯論終結前聲明異議者，視為同意作為證據（刑事訴訟法第一百五十九條之五
      第二項參照）。綜析上開被害人乙○○○、證人甲○○所述情節及前述肇事後
      被告及被害人車輛停放位置及擦撞痕跡等現況可推知，現場機車刮地痕始點即
      前開路段之外側車道中間處即為乙○○○受到碰撞後倒地處，由此可推知，該
      處即為乙○○○之機車與被告之自小客車發生碰撞處，從而稽上事證，本件車
      禍之發生應係被告於自小客車停靠在路面邊線外之路旁購物完畢後，自路旁起
      步並將車向左駛入該路段外側車道中間處欲繼續前行時，而與當時行駛在外側
      車道中間處之被害人乙○○○騎乘之機車發生碰撞至明。
（二）又常人在所駕駛車輛與他人或他車發生碰撞瞬間，應係立即將車輛停住便下車
      查看碰撞情形，自無在肇事停車後猶循序關閉已開啟車輛之大燈、方向燈、或
      其他車輛顯示後始緩慢下車查看之可能，據此，在車輛發生碰撞瞬間後所停放
      車輛之現況應可推知即為肇事當時車輛之實況。而依卷附現場車輛照片所示，
      肇事現場被告停放之自小客車僅開啟警示閃光燈，並未見有開啟左方方向燈，
      堪徵被告在事故發生瞬間並未顯示方向燈即逕自路旁直接駛入外側車道中間處
      ，而與被害人乙○○○之機車發生碰撞甚明，告訴人乙○○○指稱被告並未打
      方向燈一節堪信為實，被告丁○○辯稱伊有打方向燈才由路旁駛入車道云云，
      顯與事實不符，不足採信。又依前述，被告所駕自小客車與被害人騎乘之機車
      係在現場所遺留刮地痕始點處發生碰撞，而依卷附警製現場圖及對照現場照片
      所示，肇事後被告所駕自小客車係停放在機車刮地痕始點之右後方，且該車左
      前車輛係斜向左後方停置之情觀之，被告在與被害人乙○○○發生碰撞後，即
      將車輛向其右後方倒退移動至路旁停放等情足堪認定，是認告訴人乙○○○指
      稱被告肇事後有稍微將車往後退在路邊停住等語，胥值信實，而被告所辯伊將
      車子稍微往前左切入車道而已云云，亦不足採。綜上所述，被告在前開路段路
      旁起步時，既未先顯示方向燈，亦未讓行進中之乙○○○之機車優先通行，即
      貿然逕行自路旁向左駛入該路段之外側車道，而被害人乙○○○依其所指係直
      行行駛在外側車道上正通過該路段，自無從預知其右前方路旁會有突如其來由
      被告所駕自小客車逕自駛入外側之來車，自屬無從防範，是被害人乙○○○指
      證當時因被告突然從路邊插入其行駛車道致其閃避不及才被撞倒在地等情，依
      前開說明與事實相符，自堪採信。被告辯稱伊先將車往左車道切入後即停住，
      然後乙○○○之機車就撞上來云云，顯非可採。
（三）再者，被害人乙○○○係因本件車禍受有右肱骨近端骨折之傷害，亦有國軍桃
      園總醫院附設民眾診療服務處診斷證明書一份附卷可稽。而經原審向國軍桃園
      總醫院函查乙○○○因本件車禍之治療結果，據該院函覆稱：「病患因粉碎性
      近端肱骨骨折，接受半人工肩關節置換手術，術後病患積極接受復健治療，目
      前右肩關節活動前舉約一百五十度，內轉功能部份受限，復健工作持續進行中
      ，治癒狀況目前無法判定，該員自九十一年五月二十三日至本院復健科進行復
      健治療，目前右肩活動有進步，但未完全恢復，疼痛現象仍明顯存在，較半年
      前進步」等情，有該院九十一年十二月四日（九一）濟品字第四三一六號函一
      份附卷可參，參諸告訴人乙○○○於原審審理時證稱：「我的右肩不能作重的
      工作，我右手能往前、往後、往右舉到肩膀一樣高，再往上舉就會很酸痛，手
      指頭可以拿筆、拿筷子吃飯和以往一樣」等語（見原審九十二年三月三十一日
      訊問筆錄），堪認告訴人乙○○○前開所受傷勢並未達於毀敗機能或有其他於
      身體或健康有重大不治或難治之重傷害結果，並不符合刑法重傷之程度，告訴
      代理人呂理胡律師於原審指稱乙○○○所受傷勢已達重傷程度云云，告訴人乙○○○於本院審理中亦陳稱：伊因車禍造成粉碎性近端肱骨骨折，接受半人工
      肩關節置換手術，術後病患積極接受復健治療，非常痛苦，本件係屬於重傷害
      ，並提出殘障手冊正本為據，自不足為重傷害之認定。
（四）按行車起步前應顯示方向燈，注意前後左右有無障礙或車輛行人，並應讓行進
      中之車輛行人優先通行，道路交通安全規則第八十九條第一項第六款規定甚明
      。被告丁○○於右揭時、地，駕駛上開車輛，行經前開路段，依法即負有上項
      注意義務，再觀諸卷附道路交通事故調查報告表所示，肇事當時天候晴、道路
      無障礙物，路面無缺陷又夜間有照明視距良好，並無不能注意之情事存在，竟
      疏未注意前開行車規定，於前開路段之路旁起步前未顯示方向燈，亦未讓行進
      中之乙○○○騎乘之機車優先通行，而撞及在前開路段正常行駛之乙○○○，
      致生本件事故，，其有過失甚明，而被害人乙○○○係正常直行在外側車道通
      過該路段，係因被告未顯示方向燈即逕自路旁往左駛入外側車道，致其猝不及
      防而發生碰撞肇事，被害人乙○○○就本件事故並無過失。本件車禍案件經送
      請台灣省桃園縣區車輛行車事故鑑定委員會鑑定結果，亦認被告駕駛自小客車
      未注意前後左右有無來車由路旁起駛為肇事原因，此有台灣省桃園縣區車輛行
      車事故鑑定委員會九十二年七月十八日府車鑑桃字第九二０五四七號鑑定意見
      書一份附卷可稽（該鑑定意見書漏未斟酌被告未打方向燈之過失，惟不影響本
      件前開認定）。公訴人誤認被告係因未注意車前狀況及兩車併行之間隔而有過
      失，尚有末洽。又被害人乙○○○雖無照駕駛重機車而有違規定，然與本件車
      禍之發生與否顯然無涉，均附此敘明。而被害人確係因本件車禍受有前述之傷
      害結果，所受之傷害結果與被告之過失行為間顯有相當因果關係，被告自應負
      過失傷害人之責。
（五）綜上本件事證已明，被告犯行洵堪認定，應依法論科。
三、核被告丁○○所為，係犯刑法第二百八十四條第一項前段之過失傷害罪。查被告
    肇事後即以電話報請警員前往現場處理，並於員警甲○○到場時對其坦認肇事等
    情，業據被告於警訊時供述甚明，核與被害人乙○○○於偵訊時、證人甲○○於
    原審審理時證述之情節相符（見偵查卷第二十一頁、原審九十一年十一月十八日
    訊問筆錄），證人即桃園縣警察局大溪分局三元派出所甲○○於本院審理中復到
    庭證稱：當時是三元派出所接到大溪分局勤務中心通報稱在桃園縣大溪鎮○○路
    往龍潭方向，於鎮○○路○段二六二號前有交通事故發生，因伊是派出所服差勤
    務，馬上就趕到現場處理車禍事故，當時大溪分局接到通報並沒有說係何人肇事
    、何人報案，伊到現場時，被告丁○○就承認是肇事人，之前伊並不知道係何人
    報案或肇事者為何人（見本院九十三年八月二十七日審判程序筆錄），堪認被告
    丁○○肇事後，在有偵查犯罪權限機關未發現犯罪前即報警處理，進而接受裁判
    ，已合於刑法自首之要件。雖告訴人指稱：本件係丙○○報案，被告應不符自首
    要件云云，惟證人桃園縣警察局大溪分局三元派出所甲○○於本院審理中亦證稱
    ：事後伊有到勤務中心查過係何人報案，因本案係九十年十二月十五日晚間的事
    情，電腦資料有儲存期限，現已經沒於報案時有資料可查詢，所以查不到係何人
    報案（見本院九十三年八月二十七日審判程序筆錄），而本件縱係丙○○報案，
    於報案時未向勤務中心告知肇事者為何人，警員甲○○到現場處理前無從得知何
    人肇事，被告丁○○向到現場處理之警員甲○○承認是肇事人，仍符自首要件，
    證人丙○○經傳未到庭，而本件事證已明，亦無再行傳訊之必要。被告於肇事後
    ，警員甲○○前往現場處理，尚不知悉誰為犯罪之人之際，主動向警員承認其為
    肇事者，而不逃避接受裁判，符合自首之要件，應依刑法第六十二條前段規定減
    輕其刑。
四、原審認被告罪證明確，適用刑法第二百八十四條第一項前段、第六十二條前段、
    第四十一條第一項前段，罰金罰鍰提高標準條例第一條前段、第二條規定，並審
    酌被告駕車過失情節，告訴人乙○○○並無過失及其所受傷害程度，被告迄今尚
    未與被害人達成民事和解賠償，被告犯後態度等一切情狀，量處有期徒刑肆月，
    並諭知易科罰金之折算標準。經核認事用法，並無違誤，量刑亦無不當。檢察官
    循被害人請求上訴意旨以：被告過失情節及造成被害人之損害非微，且被告於肇
    事之初，將所駕駛車輛退至路旁，刻意規避責任，事後亦是由附近機車行老闆丙○○電話報案，並非被告本人自首，迄未賠償被害人，原審僅量處有期徒刑肆月
    ，實嫌過輕等語，惟上開事項均為原審詳為斟酌，並於判決內詳敘其採納或不採
    納之理由，且刑法第二百八十四條第一項前段過失傷害法定本刑為六月以下有期
    徒刑、拘役或五百元以下罰金，原審量處有期徒刑肆月，難謂輕縱，本件上訴為
    無理由，應予駁回。
五、被告丁○○經合法傳訊無正當理由不到庭，爰不待其陳述逕行判決。
據上論斷，應依刑事訴訟法第三百六十八條、第三百七十一條，判決如主文。
本案經檢察官呂丁旺到庭執行職務。
中　　　華　　　民　　　國　　九十三　　年　　　九　　　月　　 三十　　 日
                              臺灣高等法院刑事交通法庭
                                  審判長法  官  溫　耀　源
                                        法  官  周  政  達
                                        法  官  邱　同　印
右正本證明與原本無異。
不得上訴。
          　　　　　　　　　　　　　　　書記官  莊　昭　樹
中　　　華　　　民　　　國　　九十三　　年　　　九　　　月　　 三十 　　日
附錄：本案論罪科刑法條全文
刑法第二百八十四條第一項
因過失傷害人者，處六月以下有期徒刑、拘役或五百元以下罰金，致重傷者，處一年
以下有期徒刑、拘役或五百元以下罰金。
